臺灣屏東地方法院民事裁定　　　　　　100年度消債抗字第1號
抗 告 人即
債　務　人　楊鳳明
上列當事人間因消費者債務清理條例聲請裁定免責事件，抗告人
對於民國99年11月17日本院99年度消債聲字第57號裁定提起抗告
，本院裁定如下：
    主  文
抗告駁回。
抗告程序費用新臺幣壹仟元由抗告人負擔。
    理  由
一、按法院為終止或終結清算程序之裁定確定後，除別有規定外
    ，應以裁定免除債務人之債務。又法院裁定開始清算程序後
    ，債務人有薪資、執行業務所得或其他固定收入，而普通債
    權人之分配總額低於債務人聲請清算前二年間，可處分所得
    扣除自己及依法應受其扶養者所必要生活費用之數額者，法
    院應為不免責之裁定，但債務人證明經普通債權人全體同意
    者，不在此限。消費者債務清理條例第132 條、第133 條分
    別定有明文。
二、原審裁定略以：依債權銀行所提供債務人之消費紀錄及欠款
    明細表，債務人債務之形成，多以大量、密集預借現金、支
    付保費、網路購物、百貨消費等為主，每月消費額度時有逾
    越薪資總額之情事，顯非通常生活之必要，可認已屬浪費，
    致無力清償債務而生清算之原因，因而裁定不予免責等語。
三、抗告意旨略以：伊為職業軍人，負債係因為念及前妻獨力扶
    養子女倍加辛勞，每當前妻以不足家用或投資週轉為由向伊
    索取金錢時，伊毫不考慮就向銀行借款支應，孰知前妻早已
    琵琶別抱，伊始知受騙，終至深陷負債坑洞。原審裁定雖認
    伊有浪費、賭博或其他投機行為，致財產顯然減少或負擔過
    重之債務，惟伊固有數筆刷卡消費項目，然純為購買生活必
    需用品，係維持日常生活必要之支出，且時間、購買次數並
    非頻繁，金額又非高價，僅係一般消費行為，並無蓄意奢侈
    揮霍。至於法院認定預借現金債務是否有奢侈浪費之行為，
    應參酌債務人之財產、收入、負債及家庭生活必要支出等原
    因，以社會一般通念整體考量其生活情況，不得僅就支出內
    容加以論斷，原審裁定僅憑伊有預借現金之事實，逕認伊有
    浪費、賭博或投機行為，與論理法則未盡相符。再者，伊雖
    曾以刷卡方式繳納商業保險費，惟商業保險並非意在投機，
    民眾購買商業保險以規避風險或理財規劃，乃屬正當之儲蓄
    兼投資行為。原審裁定以伊有債務之事實，遽認伊係不知節
    制之浪費，復以伊無法清償，草率認伊係明知無支付能力，
    卻未量入為出，心存投機。倘依原審認定，則幾乎所有無清
    償能力之債務人，均係債務投機者，全數應予不免責，則清
    算之免責規定，豈非成為具文？顯見原審認定，有失公允，
    爰請求廢棄原裁定，准予抗告人免責等語。
四、經查，抗告人前依消費者債務清理條例聲請更生，經本院以
    97年度消債抗字第18號裁定自民國97年12月16日中午12時起
    開始更生程序，嗣因抗告人所提更生方案未能經債權人可決
    及本院認可之裁定，經本院以98年度消債清字第71號裁定自
    98年10月15日中午12時起開始清算程序，並於99年6 月8 日
    以98年度司執消債清字第50號裁定終止清算程序確定等情，
    業經本院核閱上開卷宗屬實。次查，抗告人從事軍職，每月
    收入新台幣（下同）5 萬餘元，此有抗告人所提之薪資單可
    憑，顯為有固定收入之受薪族，其清算財團經清算結果，抗
    告人原有之不動產業經本院98年司執字第36815 號執行事件
    拍定，拍定所得價款尚未能使有優先權之抵押權人全數獲得
    滿足，且抗告人之機車已使用超過10年，並無殘值，所投保
    之商業保險亦無保單價值準備金可資換價，清算程序因無財
    產足敷清償財團費用及財團債務而經終止，此有本院98年度
    司執消債清字第50號卷附98年司執字第36815 號執行事件分
    配表、行車執照及富邦人壽保險股份有限公司及國泰人壽保
    險股份有限公司回函可稽，顯然普通債權人於清算程序並未
    受償。是縱令抗告人所述其父楊坤源、母楊李米及子楊○○
    由其獨力扶養之情節屬實，則以抗告人於更生方案所陳每月
    收入5 萬2,915 元為準，參酌內政部公告97年迄今之臺灣省
    低收入戶最低生活費每人每月均為9,829 元計算抗告人及其
    受扶養親屬之必要生活費用支出，顯然普通債權人於清算程
    序分配總額，已然低於抗告人聲請清算前2 年間，可處分所
    得扣除自己及依法應受其扶養者所必要生活費用之數額，揆
    諸前揭消費者債務清理條例第133 條前段規定，本院即應為
    不免責裁定。
五、綜上所述，本件既有消費者債務清理條例第133 條前段所定
    事由，揆諸上揭規定，本件自應為不免責之裁定。原審裁定
    不予免責，理由雖有不同，結論並無二致，抗告意旨指摘原
    裁定不當，求予廢棄，並無理由，應予駁回。
六、據上論結，本件抗告為無理由，依消費者債務清理條例第15
    條，民事訴訟法第495 條之1 第1 項、第449 條第2 項、第
    95條、第78條，裁定如主文。
中    華    民    國   100    年    3     月    9     日
                  民事第二庭審判長  法  官  春生
                                    法  官  蔡嘉裕
                                    法  官  陳威宏
上正本證明與原本無異。
如不服本裁定，須於收受送達後10日內向本院提出抗告狀，同時
表明再抗告理由，又再抗告理由須以適用法規顯有錯誤為限（另
須按他造當事人人數提出繕本並繳納再抗告裁判費新臺幣1,000
元）。
中    華    民    國   100    年    3     月    14    日
                                    書記官  陳勃諺